臺灣高等法院刑事判決　　　　　　　100年度交上易字第241號
上　訴　人
即　被　告　林復記
上列上訴人因過失傷害案件，不服臺灣臺北地方法院100年度交
易字第236號，中華民國100年6月21日第一審判決（起訴案號：
臺灣臺北地方法院檢察署100年度偵字第99號），提起上訴，本
院判決如下：
    主  文
上訴駁回。
    事實及理由
一、本案經本院審理結果，認原判決以上訴人即被告林復記（下
    稱上訴人）所為係犯刑法第284條第2項前段之業務過失傷害
    罪，審酌一切情狀，量處有期徒刑4月，如易科罰金，以新
    臺幣1000元折算一日。核其認事用法及量刑均無不當，應予
    維持，並引用原判決（如附件）記載之事實、證據及理由。
二、被告上訴意旨略以：上訴人於案發時係遵中山南路內線車道
    行駛，告訴人黃令宜所騎乘機車不可能同時行駛於同車道，
    原判決認定上訴人在同車道撞及告訴人所騎乘機車，與事實
    不符，且認定上訴人有過失責任，亦有違誤云云。
三、經查本件上訴人為從事駕駛業務之人，於案發晚間駕駛營業
    小客車，沿臺北市中正區○○○路景福門圓環由南往北方向
    駛入中山南路分隔島右側第一車道，本應注意兩車併行之間
    隔，並隨時採取必要之措施，而依當時天候晴、夜間有照明
    、柏油路面乾燥、無缺陷、無障礙物、視距良好，並無不能
    注意之情事，竟疏未注意及此，適其車輛右側有告訴人騎乘
    重型機車沿同向行駛該處，而告訴人亦應注意兩車併行之間
    隔，並隨時採取必要之措施，而依當時並無不能注意之情事
    ，亦同疏未注意，兩車同向行駛，肇致上訴人所駕駛車輛之
    右側車身與告訴人所騎乘機車之左前側車身發生碰撞，告訴
    人因而人車倒地，受有左近端肱骨股骨折、左臀部及髖部挫
    傷、雙側下肢擦傷及挫傷等傷害。嗣經路人報案，上訴人於
    警員到場時主動表明其係肇事車輛之駕駛人，並接受裁判等
    情，有業據告訴人於偵、審理時證述在卷，並有道路交通事
    故現場圖、道路交通補充資料表、交通事故談話紀錄表、道
    路交通事故調查報告表(一)(二)各1份、現場照片8張等在卷可佐
    。而本件告訴人因上開撞擊受有左近端肱骨股骨折、左臀部
    及髖部挫傷、雙側下肢擦傷及挫傷等傷害，復有國立臺灣大
    學醫學院附設醫院診斷證明書乙紙在卷可稽，事證明確，甚
    堪認定。
四、上訴意旨仍執陳詞，否認肇事責任，委無足採。其上訴為無
    理由，應予駁回。
據上論斷，應依刑事訴訟法第368條、第373條，判決如主文。
本案經檢察官王金聰到庭執行職務。
中    華    民    國   100    年    9     月    30    日
                  刑事第二十三庭審判長法  官  童有德
                                      法  官  劉方慈
                                      法  官  陳祐治
以上正本證明與原本無異。
不得上訴。
                                      書記官  林立柏
中    華    民    國   100    年    9     月    30    日
附件：
臺灣臺北地方法院刑事判決            100年度交易字第236號
公  訴  人  臺灣臺北地方法院檢察署檢察官
被      告  林復記  男  52歲（民國○○年○月○○日生）
                    身分證統一編號：Ｚ000000000號
                    住新北市○○區○○街121巷2號3樓
上列被告因過失傷害案件，經檢察官提起公訴（100年度偵字第
99號），本院判決如下：
    主  文
林復記從事業務之人，因業務上之過失傷害人，處有期徒刑肆月
，如易科罰金，以新臺幣壹仟元折算壹日。
    事  實
一、林復記係以駕駛計程車為業之人，屬從事駕駛業務之人。於
    民國99年9月5日晚間11時50分許，駕駛車牌號碼838-MZ號營
    業小客車，沿臺北市中正區○○○路景福門圓環由南往北方
    向駛入中山南路分隔島右側第一車道，本應注意兩車併行之
    間隔，並隨時採取必要之措施，而依當時天候晴、夜間有照
    明、柏油路面乾燥、無缺陷、無障礙物、視距良好，並無不
    能注意之情事，竟疏未注意及此，適其車輛右側有黃令宜騎
    乘車牌號碼180-CHN號重型機車沿同向行駛該處，而黃令宜
    亦應注意兩車併行之間隔，並隨時採取必要之措施，而依當
    時並無不能注意之情事，亦同疏未注意，兩車猶貿然往前同
    向行駛，肇致林復記所駕駛車輛之右側車身與黃令宜所騎乘
    機車之左前側車身發生碰撞，黃令宜因而人車倒地，受有左
    近端肱骨股骨折、左臀部及髖部挫傷、雙側下肢擦傷及挫傷
    等傷害。林復記於肇事後，於有偵查犯罪職權之機關或公務
    員發覺其犯罪前，主動向到場之臺北市政府警察局中正第一
    分局交通分隊警員表明其係肇事車輛之駕駛人，並接受裁判
    。
二、案經黃令宜訴由臺北市政府警察局中正第一分局報請臺灣臺
    北地方法院檢察署檢察官偵查起訴。
    理  由
壹、證據能力部分：
一、按被告以外之人於偵查中向檢察官所為之陳述，除顯有不可
    信之情況者外，得為證據，刑事訴訟法第159條之1第2項定
    有明文。查告訴人黃令宜以證人身分在偵查中向檢察官所為
    之陳述，經具結擔保其信憑性，並無顯不可信之情況，且於
    本院審理時，已基於證人地位、經合法具結、並在賦予被告
    林復記對質詰問機會之情形下為證述，應得為證據。
二、此外，關於檢察官起訴書證據清單所提之其他證據資料，被
    告對於證據資料之證據能力均未爭執，經本院審理期日調查
    證據於言詞辯論終結前亦未聲明異議，本院審核證據資料作
    成之情況，並無違反法定程序而取得之情形，亦無不適當作
    為證據之情形，依刑事訴訟法第159條之5第2項規定，下述
    證據方法均有證據能力。
貳、實體部分：
一、訊據被告固供承於前揭時、地，駕駛上開營業用自小客車，
    與告訴人騎乘之重型機車發生碰撞，告訴人因而受傷之事實
    ，惟矢口否認有何業務過失傷害犯行，辯稱：其行駛在內側
    車道，告訴人騎機車從仁愛路圓環轉過來撞到其右側車門，
    其無過失云云，經查：
（一）被告於99年9月5日晚間11時50分許，駕駛車牌號碼838-MZ
      號營業小客車，沿臺北市中正區○○○路景福門圓環由南
      往北方向駛入中山南路分隔島右側第一車道，與告訴人騎
      乘之車牌號碼180-CHN號重型機車發生碰撞，告訴人因而
      人車倒地受傷之事實，業據證人即告訴人黃令宜於偵查中
      及本院審理時證述在卷（見偵卷第35至36頁、本院卷100
      年6月14日筆錄），並有道路交通事故現場圖、道路交通
      補充資料表、交通事故談話紀錄表、道路交通事故調查報
      告表（一）（二）各1份、現場照片8張等在卷可佐（見偵
      卷第18至21頁、第23至24頁）。而本件告訴人因上開撞擊
      受有左近端肱骨股骨折、左臀部及髖部挫傷、雙側下肢擦
      傷及挫傷等傷害，亦有國立臺灣大學醫學院附設醫院診斷
      證明書乙紙在卷可稽（見偵卷第13頁），自堪認為真實。
（二）告訴人於本院審理時到庭結證稱：其從凱達格蘭大道在景
      福門前紅綠燈待轉進入中山南路慢車道之左側車道，騎了
      一小段路之後，遭被告所駕駛之計程車碰撞左側而人車倒
      地等語（見本院卷100年6月14日筆錄），固為被告所否認
      ，辯稱：係告訴人騎機車從仁愛路圓環轉過來撞到其右側
      車門云云。然本案車禍發生後，告訴人之機車係在距路口
      約18公尺處向右前偏倒，案發處留有告訴人機車10.6公尺
      之刮地痕，被告車輛則車頭向北停止在距告訴人機車刮地
      痕起點約16.6公尺處等情，有道路交通事故現場圖在卷可
      參（見偵卷第18頁），足見告訴人所述：其轉進中山南路
      慢車道之左側車道，騎了一小段路始發生碰撞等語，堪予
      採信。又告訴人係機車之左前側車身與被告車輛之右側車
      門擦撞乙節，有道路交通事故補充資料表、車損照片在卷
      可參（見偵卷第19頁、第27至29頁），被告雖稱：其車輛
      右門有點稍微凹陷云云（見偵卷第36頁），惟由上開道路
      交通事故補充資料表僅記載被告車輛「右前車門擦痕」，
      且依被告車輛車損照片亦看出被告車輛之右前車門有一道
      明顯擦痕（見偵卷第29頁），由上開資料觀之，尚無法認
      定被告車輛右前車門有何凹陷情形，倘被告所稱告訴人機
      車自圓環轉過來撞到其車輛右側云云屬實，被告之車輛理
      應有較擦痕嚴重之撞擊痕跡，然實際車損狀況並非如此，
      故被告上開所辯，與事理不符，要難採信。則由本案車禍
      發生後告訴人機車倒置位置距路口約18公尺、被告車輛停
      置位置、現場留有告訴人機車刮地痕、兩車車身碰撞位置
      、被告車損係擦痕等客觀跡證以觀，應以告訴人所述與實
      情較為相符而堪採信，本案應認確係被告所駕駛之車輛由
      南向北以右側車身擦撞同向行駛之告訴人所騎乘機車左前
      側車身，告訴人機車因而向右前方倒地並刮地10.6公尺後
      停止，是被告前開辯稱：係告訴人騎機車從仁愛路圓環轉
      過來撞到其右側車門云云，顯為卸責之詞，難以採信。
（三）再觀卷附之道路交通事故現場圖、道路交通事故調查報告
      表，本件肇事地點為臺北市中正區○○○路景福門圓環北
      側之中山南路分隔島右側第一車道，而被告所駕駛之營業
      小客車碰撞告訴人機車之地點，係位在該車道偏右側，車
      禍發生處距離路口約18公尺，當時告訴人之機車已經進入
      中山南路直行一段距離，已如前述，而依被告所述：其係
      以20公里時速行駛等語（見偵查卷第20頁），再參諸被告
      車輛沿臺北市中正區○○○路景福門圓環由南往北方向駛
      入中山南路分隔島右側第一車道，而該處當時天候晴、夜
      間有照明、柏油路面乾燥、無缺陷、無障礙物、視距良好
      ，有道路交通事故調查報告表（一）附卷可稽（見偵卷第
      23頁），如被告於行駛時能注意兩車併行之間隔，謹慎行
      進，自可查知告訴人之機車在其右方行駛，進而採取必要
      之安全措施以避免車禍發生，惟被告自承：未看到對方等
      語（見偵卷第20頁），足見被告駕車行經上開路段時，疏
      於注意右方來車之行車動態即貿然前駛，致肇本件車禍甚
      明。
（四）按汽車行駛時，駕駛人應注意兩車併行之間隔並隨時採取
      必要之安全措施，道路交通安全規則第94條第3項定有明
      文，被告駕車自應注意上開規定。而案發時天候晴、夜間
      有照明、柏油路面乾燥、無缺陷、無障礙物、視距良好，
      已如前述，無不能注意之情事，在同向行駛車輛，尤須注
      意上開規定避免肇事，被告於案發時，本應依上開規定注
      意兩車併行之間隔以隨時採取必要之安全措施，竟仍疏未
      依規定注意兩車併行之間隔以隨時採取必要之安全措施，
      致使其所駕駛之車輛右側車身碰撞告訴人所騎乘機車左前
      側車身，告訴人因而人車倒地並受有如事實欄所述之傷害
      ，被告就告訴人上開傷害之產生，顯有過失且具有相當因
      果關係。次按被害人之過失既與被告之過失，併合而為損
      害發生之原因，被害人是否與有過失、過失情節之輕重，
      均攸關被告罪責之成立及科刑之審酌，自應詳加審認，以
      作為論罪科刑之所據（最高法院87年度臺上字第3312號判
      決參照）。查依告訴人係左前側車身與被告車輛碰撞乙節
      觀之，足認其行駛時機車稍有偏左，則其就上開交通事故
      之發生，於駕駛重型機車，行經上開路段，未注意兩車併
      行之間隔及隨時採取必要之安全措施，是告訴人於上開時
      、地，亦有疏未注意兩車併行之間隔之疏失，殆無疑義。
      而被告及告訴人均有未注意兩車併行之間隔之違規行為，
      均為肇事原因，此亦為臺北市車輛行車事故鑑定委員會鑑
      定意見（見偵卷第40至42頁）所同認，應堪徵信。又刑法
      上之過失犯，祇須危害之發生，與行為人之過失行為，具
      有相當因果關係，即能成立，縱行為人之過失，與告訴人
      本身之過失，併合而為危害發生之原因時，仍不能阻卻其
      犯罪責任（最高法院93年度臺上字第1017號判決參照），
      故雖告訴人就本件車禍事故之發生亦與有過失，惟本件事
      故既係被告上開過失行為所併合肇致，被告自不能解免其
      罪責。至被告請求調查告訴人手是否受傷，及調取告訴人
      之通聯紀錄、現場監視器錄影等，因事證已明，均核無必
      要，附此說明。
（五）綜上所述，本件事證明確，被告上揭犯行堪予認定，應依
      法論科。
二、核被告所為，係犯刑法第284條第2項前段之業務過失傷害罪
    。又其於肇事後，於有偵查犯罪職權之機關或公務員發覺其
    犯罪前，主動向到場之臺北市政府警察局中正第一分局交通
    分隊警員表明其係肇事車輛之駕駛人，並接受裁判等情，有
    北市○○○○○道路交通事故肇事人自首情形紀錄表1份在
    卷足憑（見偵卷第25頁），核與自首規定相符，應依刑法第
    62條前段規定，減輕其刑。爰審酌被告係從事駕駛業務之人
    ，竟因駕車疏失造成告訴人有上開受傷，所生危害非輕以及
    告訴人就本件車禍之發生亦與有過失，又被告迄今尚未與被
    害人達成民事和解賠償損害，且犯後猶飾詞否認犯行等一切
    情狀，量處如主文所示之刑，並諭知易科罰金之折算標準。
據上論斷，應依刑事訴訟法第284條之1、第299條第1項前段，刑
法第284條第2項前段、第62條前段、第41條第1項前段，刑法施
行法第1條之1，判決如主文。
本案經檢察官高一書到庭執行職務。
中    華    民    國   100    年    6     月    21    日
                    刑事第五庭  法  官  蕭清清
上正本證明與原本無異。
如不服本判決應於收受送達後10日內向本院提出上訴書狀，並應
敘述具體理由；其未敘述上訴理由者，應於上訴期間屆滿後20日
內向本院補提理由書（均須按他造當事人之人數附繕本）「切勿
逕送上級法院」。告訴人或被害人如對於本判決不服者，應具備
理由請求檢察官上訴，其上訴期間之計算係以檢察官收受判決正
本之日期為準。
                                書記官  張華瓊
中    華    民    國   100    年    6     月    22    日
附錄本案論罪科刑法條
中華民國刑法第284條
（過失傷害罪）
因過失傷害人者，處6月以下有期徒刑、拘役或5百元以下罰金，
致重傷者，處1年以下有期徒刑、拘役或5百元以下罰金。
從事業務之人，因業務上之過失傷害人者，處1年以下有期徒刑
、拘役或1千元以下罰金，致重傷者，處3年以下有期徒刑、拘役
或2千元以下罰金。